臺灣桃園地方法院刑事判決　　　　　　　94年度訴字第2088號
公　訴　人　臺灣桃園地方法院檢察署檢察官
被　　　告　庚○○
　　　　　　　　　　（另案在臺灣雲林監獄執行中）
上列被告因詐欺等案件，經檢察官提起公訴（94年度偵字第1157
7 、17071 、13126 、17081 號），本院判決如下：
    主  文
庚○○免訴。
    理  由
一、本件公訴意旨就被告庚○○之部分略以：緣有本國人民戊○
    ○（業經本院以94年度訴字第2088號判決判處有期徒刑4 年
    2 月，並經臺灣高等法院駁回上訴在案）自民國91年間某日
    起至94年6 月22日止，分別參與由大陸地區人民郭文亮、萬
    莉麗、王麗、謝玲、謝弋紅等人籌組之詐欺集團，其所負責
    之工作，包括為該集團收購行動電話卡供刊登廣告或電話轉
    接使用，及收購他人之金融機構帳戶供掩飾該集團因自己重
    大犯罪所得財物使用等事宜，戊○○並於上揭期間內，在臺
    灣地區各報紙廣告攔刊登收購金融機構帳戶之資訊。被告庚
    ○○對於一般人倘有使用金融機構帳戶之需求，可自行向銀
    行業者辦理使用，而無須另以金錢利誘之方式，向他人收購
    或租用存摺、金融卡或語音轉帳密碼等金融機構帳戶資料使
    用之情，當有所認識，是以，倘有人以上揭方式收購他人之
    金融機構帳戶使用，其目的往往係為供犯洗錢防制法第3 條
    所定掩飾自己因重大犯罪所得財物之洗錢行為所用，而行為
    人若係將自己之金融機構帳戶以出售之方式交予他人使用，
    該金融機構帳戶可能為該人憑以掩飾自己實施重大犯罪所得
    之財物使用。詎被告庚○○自報紙廣告欄得知上揭收購金融
    機構帳戶之訊息後，應得預見提供自己帳戶交付他人使用，
    恐有助於該他人掩飾渠等重大犯罪取得之財物，竟仍不違背
    其本意，而基於提供自己之金融機構帳戶予不明之人，供他
    人掩飾因自己重大犯罪直接取得之財物之概括犯意，自93年
    3 、4 月間，連續將其所有之金融機構帳戶20餘本交付予收
    購帳戶之不詳姓名年籍成年男子使用（詳細金融機構帳戶資
    料如附表所載），被告因此取得共計新台幣（下同）3 萬元
    之報酬。嗣被告庚○○出售如附表所示之金融機構帳戶予他
    人後，該等帳戶隨即為戊○○轉交予上揭大陸地區之集團成
    員使用。同時，於92、93年間，陸續有乙○○等200 餘名應
    徵者，分別自臺灣地區境內報紙廣告欄得知上述戊○○所屬
    集團成員刊登之應徵「男司機」、「男公關」、「男伴遊」
    、「男兼職」等廣告內容，其等撥打廣告所刊之行動電話號
    碼後，經由電話層層轉接之方式，由該集團配置在大陸地區
    湖北省宜昌市某處之成員接聽，經各該集團成員詐稱：應徵
    者須先交付保證金、律師見證費等費用後，始可安排工作機
    會等語，致各該應徵者陷於錯誤，而依該接聽電話之集團成
    員所為指示，將上述保證金等款項匯入該集團指定之人頭帳
    戶內，乙○○等被害人匯入之款項迅經該集團成員提領完罄
    或轉匯至他處，致各該應徵者因此受有財產上之損害，該戊
    ○○所屬詐欺集團成員則以上揭詐術詐得各該應徵者之財物
    ，並均恃此為業，且以丙○○所交付之金融機構帳戶，作為
    掩飾自己犯常業詐欺罪而直接取得之財物。嗣因警方獲報於
    94 年6月22日前往戊○○位於臺北縣新莊市○○路266 巷1
    弄2 號7 樓住處內搜索，當場扣得大批人頭帳戶存摺及金融
    卡等物後，循線查獲被告庚○○，因認被告庚○○涉有違反
    洗錢防制法第9 條第1 項之幫助洗錢罪嫌云云。
二、按案件曾經判決確定者，依刑事訴訟法第302 條第1 款之規
    定，法院即應為免訴之判決；故對於已經提起公訴或自訴之
    同一案件，在同一法院重行起訴者，倘先行起訴或自訴部分
    ，業經實體上之判決確定，則重行起訴部分，即應為免訴之
    判決，而無諭知不受理之可言。此項原則，不論實質上之一
    罪，或想像競合犯、牽連犯、連續犯等裁判上之一罪，其一
    部事實已經判決確定者，對於構成一罪之其他部分，均有其
    適用（最高法院84年度台非字第363 號判決意旨可資參照）
    。而所謂判決確定，除指犯罪事實之全部已受判決確定之外
    ，尚包括犯罪事實之一部確定，而同一案件端視前後案件之
    基本社會事實是否同一性而定（參照最高法院95年度台上字
    第1313號判決意旨、同院95年度台上字第3772號判決意旨及
    同院96年度台上字第1161號判決意旨）。次按洗錢防制法已
    於95年5 月30日修正公布，於95年7 月1 日施行，該法第3
    條第1 項第5 款已刪除常業詐欺罪屬於第2 條第2 款之重大
    犯罪，依法幫助他人犯常業詐欺罪，即不構成洗錢防制法第
    9 條之犯罪，合先敘明。
三、經查：
  (一)訊據被告庚○○於警詢中自白：其於93年3 月間因看報紙有
    人收取郵銀簿、經以電話聯絡相約在臺中市○○路之7-11便
    利超商見面當面交易，其以每本2 千元之價格販售誠泰銀行
    、玉山銀行、華南銀行、臺灣中小企業銀行及中華商業銀行
    等5 家銀行之存摺各1 本，獲利共1 萬元，其沒有參與戊○
    ○詐欺集團之詐騙或洗錢工作等語明確，嗣於本院準備程序
    中亦供承：其於3 、4 月間有賣人頭帳戶，但此部分之犯行
    已經被判刑確定，其是同時賣很多本帳冊，本案與前案判決
    確定之部分是連續犯等語在卷。
  (二)公訴意旨雖未敘明被告庚○○交付其所申領之金融機構帳戶
    予同案被告戊○○及所屬詐欺集團成員犯行之犯罪時間、地
    點及帳戶內容，然依公訴意旨之附件「戊○○詐騙集團人頭
    帳戶一覽表」內容，及經本院細繹本件全部偵查卷證可知，
    本件關於被告庚○○之證據，除被告庚○○上開於警詢中所
    為自白外，僅有警方於94年6 月22日在同案被告戊○○位於
    臺北縣新莊市○○路266 巷1 弄2 號7 樓住處內搜索時，當
    場扣得被告庚○○之誠泰銀行提款卡1 張（帳號：00000000
    0000號）、玉山銀行提款卡1 張（帳號：00 00000000000號
    ）二者，此有扣押物品清單可佐。又被告戊○○自92年起，
    將其收購之金融機構帳戶使用情形及其等夫妻2 人與王麗、
    萬莉麗、郭文亮等詐欺集團成員間利益瓜分之情形，製成電
    腦檔案（檔名：帳號94.04.15.EXECL）1 份，儲存在其所有
    之個人電腦硬碟及手提電腦硬碟內，前開電腦均為警方查扣
    ，並經本院於審理中勘驗在案，其內即有關於被告庚○○交
    付如附表1 所示帳戶資料之紀錄乙節，此經本院勘驗無誤，
    有上開電腦經查扣後所列印之檔案資料紙本及本院95年1 月
    9 日勘驗筆錄1 份、勘驗照片10幀附卷（見94年度偵字第17
    081 號卷一第223 頁、本院審理卷四及被告戊○○製作之電
    腦檔案資料紙本1 份）在卷可參，由此足認被告庚○○上開
    於警詢中所為自白，核與事實相符，足堪採信。是以，本件
    公訴意旨起訴關於被告庚○○交付予同案被告戊○○所屬詐
    欺集團成員使用之帳戶，應如被告自白之犯罪時間、地點及
    帳戶資料所載（其犯罪時間、地點及帳戶資料詳如附表1 所
    示），至為灼然。
  (三)審酌被告明知金融機構帳戶具有上述屬人性，並可預見將自
    己所有之帳戶存摺、金融卡及語音密碼交由他人使用，極易
    被利用作為詐欺取財等財產犯罪之人頭帳戶，竟仍將上開金
    融機構帳戶交付予不詳姓名年籍之人，供該人或其所屬詐欺
    集團成員使用，顯見被告對於其所有之帳戶遭不法份子利用
    該帳戶作為詐欺取財之人頭帳戶的結果並不違背其本意，而
    有幫助詐欺取財之未必故意無誤。綜此，本案事證明確，被
    告犯行洵堪認定，本應依法論科。
  (四)惟查，被告前曾基於幫助他人詐欺取財之間接故意，且基於
    概括犯意，於92年11月16日某時，在雲林縣斗六市之不詳地
    點，將其所申辦竹山郵局帳號為00000000000000號，戶名為
    庚○○之郵局帳戶存摺、印章、提款卡交給不詳姓名年籍之
    成年人使用，復承前同一之概括犯意，於93年3 月初，將其
    所申辦『臺灣中小企業銀行南投分行帳號050 ─0000000000
    0 ，戶名庚○○』之銀行帳戶，以2 千元之代價出售給疑似
    犯罪集團成員之不詳姓名人士使用；又承前之概括犯意，再
    於93年3 月11日，將其所申辦『中華商業銀行南投分行帳號
    0000000000000 ，戶名庚○○』之銀行帳戶，以2 千元之代
    價出售給疑似犯罪集團成員之不詳姓名人士使用；詎該犯罪
    集團成員即以上開『庚○○名義之銀行帳號』作為洗錢詐財
    之人頭帳戶，並以夾報方式刊登誠泰公司信用貸款之廣告，
    佯稱借款者須先行匯款為擔保，始能借款，誘使被害人匯款
    進入人頭帳戶後，即避不見面的方式詐財；或在報端刊登廣
    告，以『找小姐作性服務』方式，誘使被害人至金融提款機
    進行操作俾遂行不法詐取財物犯行或以冒充「四海幫」之人
    對被害人表示在外得罪人，可匯錢入上開人帳戶後由「四海
    幫」之人為其解決之方式詐財。後分別於92年11月16日蔡
    心瑜依夾報方式刊登誠泰公司信用貸款廣告連絡借款，經告
    知需先匯款進入竹山郵局帳號為00000000000000號，戶名為
    庚○○之郵局帳戶為擔保，始能借款，復又以須預繳1 年半
    之貸款金額等理由，請蔡心瑜匯款，使蔡心瑜不疑有詐，而
    連續2 次匯款至上開庚○○之郵局帳戶合計81,000元，於
    93年3 月15日下午5 時31分許，高一郎（欲消費顧客）依犯
    罪集團所刊登之電話號碼，去電聯絡『找小姐作性服務』時
    ，接電話之對方自稱『小如』（女性）告以需先查對戶頭有
    無現金以防止『白嫖』，指示高一郎攜帶『提款卡』至臺北
    市○○路「第一銀行」提款機前，依『小如』所教導之方式
    操作提款機後，遽使高一郎之「提款卡戶頭」內被轉走8,
    899 元，於93年3 月17日下午4 時30分許，葉建宏在臺北
    市○○區○○路302 號2 樓辦公室內接獲該犯罪集團之人冒
    充「四海幫」之人對葉建宏，表示葉建宏在外得罪人，可匯
    錢88,000元後，由「四海幫」之人為其解決，使葉建宏不疑
    有詐，而依指示於93年3 月17日下午5 時8 分許，匯款18,
    000 元至『中華商業銀行南投分行帳號─0000000000000 ，
    戶名庚○○』之銀行帳戶，於93年3 月18日下午5 時30分
    分許，該犯罪集團之人撥打電話向鍾馨華佯稱是中國信託，
    並告知有人使用鍾馨華之密碼3 次未能提領，恐有遭人盜領
    之虞，請鍾馨華即連絡02─00000000號電話之刑警，俟電話
    接通，對方自稱刑警大隊偵二隊四組，並告知鍾馨華與01─
    00000000號金融局控管人員連絡，鍾馨華依其指示連絡金融
    局控管人員，經該所謂金融局控管人員告知前往就近之金融
    機更改密碼，使鍾馨華不疑有詐，而於操作中，將其存款99
    ,987 元 匯入『臺灣中小企業銀行南投分行帳號─050 ─00
    000000000 ，戶名庚○○』之銀行帳戶。嗣高一郎發覺其款
    項被轉走而去電對方查詢時，對方表示係『操作錯誤』致款
    項卡住，須以另1 金融卡在提款機進行操作，始能退錢歸還
    ，高一郎信以為真，遂借用其『母親之金融卡』再度前往提
    款機前依指示進行操作後，又再次被轉走款項34,875元，高
    一郎始知受騙而向警方報案。嗣警方查悉被害人高一郎、葉
    建宏、蔡心瑜、鍾馨華等人受騙之情節後，始循線查獲被告
    乙節，因認被告就該部分犯行涉犯刑法第30條第1 項前段、
    第339 條第1 項之幫助詐欺罪嫌，經檢察官提起公訴，經臺
    灣南投地方法院以93年度易字第321 號判決判處有期徒刑6
    月後，再經臺灣高等法院臺中分院以94年度上易字133 號撤
    銷原判決，改判處有期徒刑7 月確定在案，此有臺灣高等法
    院被告前案紀錄表、及臺灣高等法院臺中分院94年度上易字
    第133 號刑事判決各1 份在卷可稽（以下稱「前案」）。
  (五)查被告庚○○犯罪後，洗錢防制法於95年5 月30日修正公布
    施行，其中原第3 條第5 款有關「刑法第340 條常業詐欺罪
    」之規定業經廢除，不被列入所謂「重大犯罪」之內。查同
    案被告戊○○及所屬詐欺集團成員（包括己○○○、甲○、
    丁○○在內），係共同涉犯修正前刑法第340 條常業詐欺罪
    乙節，業經本院於95年6 月29日以94年度訴字第2088號判決
    認定有罪在案，臺灣高等法院95年度上訴字第3309號刑事判
    決亦同此認定，是本件被告庚○○上開幫助行為，除構成幫
    助常業詐欺罪外，於上開洗錢防制法修正前，亦同時該當於
    洗錢防制法第9 條第1 項之罪，2 罪名間復具有想像競合犯
    關係。然上開修正前刑法第340 條、洗錢防制法第3 條第5
    款之規定既經修正，已不成立該罪。而本院審酌「前案」犯
    罪事實所指被告庚○○向臺灣中小企業銀行南投分行申領之
    帳號00000000000 號帳戶係被告於93年3 月間以2 千元之代
    價出售給疑似犯罪集團成員之不詳姓名人士使用乙節，業經
    被告於本件警詢中自白：其於93年3 月間因看報紙有人收取
    郵銀簿、經以電話聯絡相約在臺中市○○路之7-11便利超商
    見面當面交易，其以每本2 千元之價格販售誠泰銀行、玉山
    銀行、華南銀行、臺灣中小企業銀行及中華商業銀行等5 家
    銀行之存摺各1 本，獲利共1 萬元等語，及於本院準備程序
    中供承：其於3 、4 月間有賣人頭帳戶，但此部分之犯行已
    經被判刑確定，其是同時賣很多本帳冊，本案與前案判決確
    定之部分是連續犯等語在卷。細繹被告庚○○就本件起訴所
    指出售自己之金融機構帳戶予他人用以犯詐欺取財罪使用之
    犯行，其販賣帳戶時間為93年3 月間，係1 次出售其所申領
    之如附表所示金融機構帳戶（其中即包括被告庚○○向臺灣
    中小企業銀行南投分行申領之帳號為00000000000 號帳戶在
    內）、每本帳戶之代價為2 千元，出售5 本帳戶共取得1 萬
    元報酬等情，較諸上開「前案」之犯罪事實，其所犯法條各
    殊，但其所犯幫助他人犯詐欺取財罪之基本社會事實則一，
    且兩案被查獲臺灣中小企業銀行南投分行帳戶資料、出售帳
    戶時間亦屬相同，而觀諸本件被告以1 行為出售如附表所示
    5 本帳戶予某不詳姓名年籍之成年人後，除將該5 本帳戶轉
    而交由同案被告戊○○及所屬詐欺集團成員犯上開詐欺取財
    罪外，其中臺灣中小企業銀行南投分行之帳戶（帳號000000
    0000 0號），亦轉而提供另1 不詳姓名年籍之詐欺集團成員
    用以作為其等詐欺被害人鍾馨華後，指示被害人鍾馨華操作
    自動櫃員機更改密碼，而擅將其存款轉帳匯款使用之物，因
    同案被告戊○○所屬詐欺集團施用之詐術，與該詐欺被害人
    鍾馨華財物之另1 不詳姓名年籍詐欺集團所施用之詐術，顯
    然不同，由此足徵被告所為上開幫助行為，係以1 行為同時
    幫助2 個不同之詐欺集團用以分別涉犯詐欺取財罪，顯然觸
    犯2 罪名，為同種想像競合犯，依刑法第55條規定應論以幫
    助詐欺取財罪1 罪。是以，被告所涉本件犯行與「前案」犯
    行間，顯具有想像競合犯之裁判上一罪關係，則被告庚○○
    於本件涉犯之幫助詐欺取財犯行，業為前案確定判決既判力
    所及，本院自不得再予審究，爰不經言詞辯論，諭知免訴如
    主文所示。
據上論斷，應依刑事訴訟法第302 條第1 款、第307 條，判決如
主文。
中　　華　　民　　國　　96　　年　　4 　　月　　10　　日
                  刑事第九庭審判長法  官  何信慶
                                  法  官  蘇琬能
                                  法  官  胡芷瑜
以上正本證明與原本無異。
如不服本判決，得於判決書送達之翌日起10日內，以書狀敘述理
由，向本院提出上訴。
                                 書記官   張懿昀
中　　華　　民　　國　　96　　年　　4 　　月　　10　　日
附表（被告庚○○自白之犯罪時間、地點及所出售之帳戶資料）
┌─┬───┬────┬───────────────┬─────┬────┬────┐
│編│被告  │出售帳戶│金融機構帳戶資料              │報酬      │出售對象│交付帳  │
│號│      │時間、地│                              │（新台幣）│        │戶方式  │
│  │      │點      │                              │          │        │        │
├─┼───┼────┼───────────────┼─────┼────┼────┤
│1 │庚○○│93年3 月│1.臺灣中小企業銀行南投分行帳戶│共計1萬元 │某一不詳│當面交付│
│  │      │間某日，│  （帳號：00000000000）       │          │姓名年籍│        │
│  │      │在台中市│2.中華商業銀行南投分行帳戶（帳│          │成年男子│        │
│  │      │國光路上│  號：00000000000 號）        │          │        │        │
│  │      │某7-11便│3.玉山銀行斗六分行帳戶（帳號：│          │        │        │
│  │      │利超商  │  0000000000000號）           │          │        │        │
│  │      │        │4.上海商業銀行中港分行帳戶（帳│          │        │        │
│  │      │        │  號：00000000000000號）      │          │        │        │
│  │      │        │5.誠泰商業銀行斗六分行帳戶（帳│          │        │        │
│  │      │        │  號：000000000000號）        │          │        │        │
│  │      │        │6.合作金庫銀行斗六分行帳戶（帳│          │        │        │
│  │      │        │  號：0000000000000號）       │          │        │        │
└─┴───┴────┴───────────────┴─────┴────┴────┘
